臺灣宜蘭地方法院刑事判決　　　　　　99年度交簡上字第28號
上　訴　人
即　被　告　 林榮樟
上列上訴人即被告因過失傷害案件，不服本院簡易庭於中華民國
99年8月31日所為99年度交簡字第588號第一審簡易判決（聲請簡
易判決處刑案號：臺灣宜蘭地方法院檢察署99年度偵字第2436號
），提起上訴，本院管轄之第二審合議庭判決如下：
    主  文
原判決撤銷。
林榮樟犯業務過失傷害罪，處拘役伍拾伍日，如易科罰金，以新
臺幣壹仟元折算壹日。緩刑貳年，並應履行本院99年度移調字第
71號調解筆錄（如附件）所示之調解成立內容（二），即應自民
國一百年一月起至一百年四月止，每月一期，按期於每月十五日
前支付新臺幣壹萬元予被害人林秀珍。
    事  實
一、林榮樟經營裕祥電氣行，從事幫客戶安裝、修繕水電之業務
    ，且平日反覆駕駛車號6138-WB號自用小貨車裝載工具、零
    件等物至客戶處安裝、修繕水電，係以駕駛車輛為其附隨業
    務之人。林榮樟於民國99年2月4日上午7時許，駕駛6138-WB
    號自用小貨車，沿宜蘭縣頭城鎮○○路○段由北往南方向行
    駛（即往礁溪方向），於當日上午8時許，行經宜蘭縣頭城
    鎮○○路○段179號前時，本應注意汽車行駛時，駕駛人應
    注意車前狀況及兩車併行之間隔，並隨時採取必要之安全措
    施，且超越前車時，應於前車左側保持半公尺以上之間隔超
    過，而依當時天候晴、日間自然光線、柏油路面、路面乾燥
    、路面無缺陷、路面無障礙物、視距良好等情形，並無不能
    注意之情事，詎其竟疏未注意車前狀況及兩車併行之間隔，
    且於超越前車時，未採取與前車保持半公尺以上間隔之安全
    措施，即貿然自左方超越前方同向由李承澤所駕駛、搭載林
    秀珍之車號807-DAS號機車，以致其所駕6138-WB號自用小貨
    車右側車身擦撞到807-DAS號機車，導致李承澤、林秀珍人
    車倒地，李承澤因而受有肩部胸部挫傷、膝挫傷、左肘挫傷
    、兩膝兩足趾之表淺損傷、手指之表淺損傷等傷害，林秀珍
    則因而受有右鎖骨閉鎖性骨折、右腹挫傷、左肘挫傷等傷害
    。林榮樟肇事後，於有偵查權限之機關及公務員發覺其犯罪
    前，即向到場處理之警員自承肇事並自願接受裁判。
二、案經李承澤、林秀珍訴由宜蘭縣政府警察局礁溪分局報請臺
    灣宜蘭地方法院檢察署檢察官偵查聲請簡易判決處刑。
    理  由
一、按被告以外之人於審判外之言詞或書面陳述，除法律有規定
    者外，不得作為證據。又被告以外之人於審判外之陳述，雖
    不符前四條之規定，而經當事人於審判程序同意作為證據，
    法院審酌該言詞陳述或書面陳述作成時之情況，認為適當者
    ，亦得為證據。當事人、代理人或辯護人於法院調查證據時
    ，知有第159條第1項不得為證據之情形，而未於言詞辯論終
    結前聲明異議者，視為有前項之同意，刑事訴訟法第159條
    第1項、第159條之5第1項、第2項分別定有明文。本件證人
    即被害人李承澤、林秀珍於警詢之陳述，雖均係被告以外之
    人於審判外之陳述，但被告、檢察官於本院審理時均已同意
    採為本案證據，本院審酌該陳述作成時之狀況，亦無不宜作
    為證據情事，依刑事訴訟法第159條之5第1項規定，自得作
    為證據。另被告、檢察官於本院審理時對於下列所述之其他
    證據資料，亦均不爭執其證據能力，本院審酌該等證據資料
    作成時之狀況，並無不宜作為證據情事，依刑事訴訟法第15
    9條之5第2項規定，自得作為證據。
二、查，被告林榮樟於99年2月4日上午7時許，駕駛6138-WB號自
    用小貨車，沿宜蘭縣頭城鎮○○路○段由北往南方向行駛（
    即往礁溪方向），於當日上午8時許，行經宜蘭縣頭城鎮○
    ○路○段179號前時，因疏未注意車前狀況及兩車併行之間
    隔，且於超越前車時，未採取與前車保持半公尺以上間隔之
    安全措施，即貿然自左方超越前方同向由李承澤所駕駛、搭
    載林秀珍之車號807-DAS號機車，以致其所駕6138-WB號自用
    小貨車右側車身擦撞到807-DAS號機車，導致李承澤、林秀
    珍人車倒地，李承澤因而受有肩部胸部挫傷、膝挫傷、左肘
    挫傷、兩膝兩足趾之表淺損傷、手指之表淺損傷等傷害，林
    秀珍則因而受有右鎖骨閉鎖性骨折、右腹挫傷、左肘挫傷等
    傷害之事實，已據被告林榮樟於本院審理時坦承不諱（見本
    院二審卷第88頁），核與證人即被害人李承澤、林秀珍於警
    詢及本院審理時指訴之車禍受傷情節均相符合（見警卷第2
    至3、6至7頁，本院二審卷第33至40頁），復有道路交通事
    故現場圖、道路交通事故調查報告表、6138-WB號自用小貨
    車行車執照、國立陽明大學附設醫院診斷證明書（李承澤）
    、國立陽明大學附設醫院診斷證明書（林秀珍）、財團法人
    羅許基金會羅東博愛醫院診斷證明書（林秀珍）、仁安中醫
    診所診斷證明書（林秀珍）各一件及事故現場照片十二張在
    卷可稽，自堪予認定。
三、按汽車行駛時，駕駛人應注意車前狀況及兩車併行之間隔，
    並隨時採取必要之安全措施，且於超越前車時，應於前車左
    側保持半公尺以上之間隔超過，道路交通安全規則第94條第
    3項、第101條第1項第5款定有明文，被告林榮樟為已考領駕
    駛執照之駕駛人，對此實難諉稱不知，其駕車行經肇事地點
    之宜蘭縣頭城鎮○○路○段179號前時，本應注意遵守上開
    規定，且依卷附前揭道路交通事故調查報告表所載，於事故
    當時之天候晴、日間自然光線、柏油路面、路面乾燥、路面
    無缺陷、路面無障礙物、視距良好等情形，並無不能注意之
    情事，被告竟疏未注意車前狀況及兩車併行之間隔，且於超
    越前車時，未採取與前車保持半公尺以上間隔之安全措施，
    即貿然自左方超越前方同向由李承澤所駕駛之機車，以致不
    慎擦撞李承澤所駕駛之機車，肇致本件車禍發生，其駕駛行
    為顯有過失。且本件車禍經檢察官送請臺灣省基宜區車輛行
    車事故鑑定委員會鑑定肇事責任，其鑑定結果亦認為「林榮
    樟駕駛自小貨車，超車未保持安全間隔，為肇事原因。」，
    此有該鑑定委員會基宜區990225號鑑定意見書附卷可參，益
    徵被告林榮樟之駕駛行為確有疏失。又被告林榮樟之過失行
    為與被害人李承澤、林秀珍所受之傷害間，顯具有相當因果
    關係。
四、末查，被告林榮樟經營裕祥電氣行，從事幫客戶安裝、修繕
    水電之業務，且其平日係反覆駕駛車號6138-WB號自用小貨
    車裝載工具、零件等物至客戶處安裝、修繕水電之事實，亦
    據被告林榮樟於本院審理時供承在卷（見本院二審卷第19、
    48、88頁），並有6138-WB號自用小貨車行車執照一件在卷
    可資佐證，自亦堪予認定。而按刑法上所謂業務，係指個人
    基於其社會地位繼續反覆所執行之事務，包括主要業務及與
    其主要業務有直接、密切關係之附隨準備工作與輔助事務在
    內（參見最高法院71年台上字第1550號判例意旨、81年台上
    字第1224號判決意旨、89年台上字第8075號判例意旨）。本
    件情形，被告林榮樟雖以經營裕祥電氣行，幫客戶安裝、修
    繕水電為業，但平日既備有自用小貨車一輛，反覆裝載工具
    、零件等物至客戶處，從事安裝、修繕水電之工作，顯然駕
    駛該自小貨車乃與其主要業務有直接、密切關係之附隨準備
    工作與輔助事務，故被告林榮樟確係以駕駛車輛為其附隨業
    務之人。又被告林榮樟既係以駕駛車輛為其附隨業務之人，
    駕駛汽車乃屬基於其以駕駛汽車為業之社會地位，反覆同種
    類行為為目的之社會活動之一，其自應負業務上注意義務，
    並不問其駕車時間、目的而有異（參見最高法院75年台上字
    第1685號判例意旨、81年台上字第1224號判決意旨、92年台
    上字第4251號判決意旨、96年台上字第1313號判決意旨）。
    因此，縱使如被告林榮樟所辯此次係要駕駛6138-WB號自用
    小貨車前去醫院看病途中發生車禍，但因與其駕車業務有直
    接關係，仍屬其業務上之行為，其仍應負業務上過失傷害之
    刑責。
五、綜上所述，本件事證已臻明確，被告林榮樟業務過失傷害之
    犯行堪予認定，應依法論科。
六、被告林榮樟經營裕祥電氣行，從事幫客戶安裝、修繕水電之
    業務，平日反覆駕駛自用小貨車裝載工具、零件等物至客戶
    處安裝、修繕水電，係以駕駛車輛為其附隨業務之人，其駕
    駛車號6138-WB號自用小貨車外出途中肇事，導致被害人李
    承澤、林秀珍受傷，核其所為係犯刑法第284條第2項前段之
    業務過失傷害罪（聲請簡易判決處刑書原指被告係犯刑法第
    284條第1項前段之普通過失傷害罪，惟業據蒞庭公訴檢察官
    於審理期日變更起訴法條為刑法第284條第2項前段之業務過
    失傷害罪，本院於判決時自毋庸再爰引刑事訴訟法第300條
    之規定，併此敘明）。被告以一業務過失駕駛行為，同時造
    成李承澤、林秀珍受傷，而觸犯構成要件相同之業務過失傷
    害罪二罪，為同種想像競合犯，應從一重之業務過失傷害罪
    處斷。又被告肇事後，於有偵查權限之機關及公務員發覺其
    犯罪前即主動向到場處理之員警自承肇事並自願接受裁判之
    事實，業據被告林榮樟於本院審理時陳明在卷，並有宜蘭縣
    政府警察局道路交通事故肇事人自首情形紀錄表附卷可參，
    是被告已符自首之要件，爰依刑法第62條前段之規定減輕其
    刑。
七、原審認被告罪證明確，予以論罪科刑，固非無見。惟查，被
    告林榮樟係以駕駛車輛為其附隨業務之人，所犯係屬業務過
    失傷害罪，且其係一業務過失駕駛行為，同時造成李承澤、
    林秀珍受傷，而應論以業務過失傷害罪之想像競合犯一罪，
    均已如前述，原審漏未審酌上開二情，則原判決自有未洽之
    處，而屬無可維持，故上訴人即被告林榮樟上訴否認其屬業
    務過失，並指摘原審量刑過重，雖均無理由，然原判決既有
    上開可議之處，自仍應由本院撤銷原判決並予以改判。
八、茲審酌被告林榮樟之品行、智識程度、身為以駕駛車輛為附
    隨業務之人，於駕駛自用小貨車時未善盡注意義務，就本件
    車禍之發生有疏未注意車前狀況及兩車併行之間隔，且於超
    越前車時，未採取與前車保持半公尺以上間隔之安全措施等
    疏失，其過失程度之輕重；犯罪後已自首本件犯行，並已與
    二位被害人成立調解，賠償二位被害人之損害（參卷附之本
    院99年度移調字第71號調解筆錄、99年度移調字第73號調解
    筆錄），已取得二位被害人之諒解，犯後態度尚稱良好及各
    被害人所受傷害程度等一切情狀，酌情量處被告林榮樟拘役
    五十五日，如易科罰金，以新臺幣一千元折算一日之刑，以
    資警惕（本案雖僅被告提起上訴，然因原審有前揭適用法條
    不當之情形，依刑事訴訟法第370條但書之規定，本院自得
    諭知較重於第一審判決之刑，併此敘明。）。末查，被告林
    榮樟年已逾七旬，且前未曾因故意犯罪受有期徒刑以上刑之
    宣告，有其年籍資料及臺灣高等法院被告前案紀錄表在卷足
    憑，其因一時疏失，致罹刑章，經此審理教訓後，當知警惕
    而無再犯之虞，故本院認為所宣告之刑以暫不執行為適當，
    爰併予宣告緩刑二年，以勵自新，惟考量被告林榮樟與被害
    人李承澤、林秀珍達成民事調解（參見前揭調解筆錄）後，
    除99年12月履行之一次性給付及100年1月前已到期履行之分
    期款外，尚須履行「於100年1月起至100年4月止，每月一期
    ，按期於每月十五日前支付新臺幣一萬元予被害人林秀珍」
    之調解內容，為督促被告林榮樟履行前揭調解內容，爰併依
    刑法第74條第2項第3款規定，諭知被告「應履行本院99年度
    移調字第71號調解筆錄（如附件）所示之調解成立內容（二
    ），即應自100年1月起至100年4月止，每月一期，按期於每
    月15日前支付新臺幣一萬元予被害人林秀珍。」（此部分乃
    緩刑宣告附帶之負擔，依刑法第75條之1第1項第4款規定，
    違反上開負擔情節重大，足認原宣告之緩刑難收其預期效果
    ，而有執行刑罰之必要者，得撤銷緩刑之宣告，附此敘明。
    ）。
據上論斷，應依刑事訴訟法第455條之1第1項、第3項、第369條
第1項前段、第364條、第299條第1項前段，第370條但書，刑法
第284條第2項前段、第55條、第62條前段、第41條第1項前段、
第74條第1項第1款、第2項第3款，刑法施行法第1條之1，判決如
主文。
本案經檢察官陳錦雯到庭執行職務
中    華    民    國    100    年    1    月    10    日
                  刑事第二庭審判長法  官  林惠玲
                                  法  官  張育彰
                                  法  官  劉家祥
以上正本證明與原本無異。
本件不得上訴。
                                  書記官  葉書毓
中    華    民    國    100    年    1    月    10    日
附錄本案論罪科刑法條全文：
中華民國刑法第284條（過失傷害罪）
因過失傷害人者，處6月以下有期徒刑、拘役或5百元以下罰金，
致重傷者，處1年以下有期徒刑、拘役或5百元以下罰金。
從事業務之人，因業務上之過失傷害人者，處 1 年以下有期徒
刑、拘役或 1 千元以下罰金，致重傷者，處 3 年以下有期徒刑
、拘役或 2 千元以下罰金。
中華民國刑法第74條（緩刑要件）
受2年以下有期徒刑、拘役或罰金之宣告，而有下列情形之一，
認以暫不執行為適當者，得宣告2年以上5年以下之緩刑，其期間
自裁判確定之日起算：
一、未曾因故意犯罪受有期徒刑以上刑之宣告者。
二、前因故意犯罪受有期徒刑以上刑之宣告，執行完畢或赦免後
    ，五年以內未曾因故意犯罪受有期徒刑以上刑之宣告者。
緩刑宣告，得斟酌情形，命犯罪行為人為下列各款事項：
一、向被害人道歉。
二、立悔過書。
三、向被害人支付相當數額之財產或非財產上之損害賠償。
四、向公庫支付一定之金額。
五、向指定之政府機關、政府機構、行政法人、社區或其他符合
    公益目的之機構或團體，提供四十小時以上二百四十小時以
    下之義務勞務。
六、完成戒癮治療、精神治療、心理輔導或其他適當之處遇措施
    。
七、保護被害人安全之必要命令。
八、預防再犯所為之必要命令。
前項情形，應附記於判決書內。
第 2 項第 3 款、第 4 款得為民事強制執行名義。
緩刑之效力不及於從刑與保安處分之宣告。
中華民國刑法第75條之1（緩刑宣告之撤銷）
受緩刑之宣告而有下列情形之一，足認原宣告之緩刑難收其預期
效果，而有執行刑罰之必要者，得撤銷其宣告：
一、緩刑前因故意犯他罪，而在緩刑期內受 6 月以下有期徒刑
    、拘役或罰金之宣告確定者。
二、緩刑期內因故意犯他罪，而在緩刑期內受 6 月以下有期徒
    刑、拘役或罰金之宣告確定者。
三、緩刑期內因過失更犯罪，而在緩刑期內受有期徒刑之宣告確
    定者。
四、違反第 74 條第 2 項第 1 款至第 8 款所定負擔情節重大
    者。
前條第 2 項之規定，於前項第 1 款至第 3 款情形亦適用之。
中華民國刑法施行法第1條之1
中華民國九十四年一月七日刑法修正施行後，刑法分則編所定罰
金之貨幣單位為新臺幣。
九十四年一月七日刑法修正時，刑法分則編未修正之條文定有罰
金者，自九十四年一月七日刑法修正施行後，就其所定數額提高
為三十倍。但七十二年六月二十六日至九十四年一月七日新增或
修正之條文，就其所定數額提高為三倍。